【裁判字號】    89,易,1019
【裁判日期】    900607
【裁判案由】    竊盜
【裁判全文】
臺灣苗栗地方法院刑事判決                        八十九年度易字第一○一九號
    公訴人  臺灣苗栗地方法院檢察署檢察官
    被  告  乙○○
右列被告因竊盜案件，經檢察官提起公訴（八十九年度偵字第三一三五號），本院判
決如左：
    主  文
乙○○連續竊盜，處有期徒刑伍月，如易科罰金，以佰元折算壹日。
    事  實
一、乙○○與甲○○前係夫妻關係，已於民國八十六年七月八日離婚，離婚後兩人仍
    同住於甲○○向其二嫂曾美琴借住之苗栗縣頭份鎮新華里下新店一二六之二三號
    房屋。乙○○基於意圖為自己不法所有概括犯意，先於八十九年初某日（起訴書
    載為不詳時間），在前開住處，利用甲○○未注意之際，竊取甲○○置於皮包內
    之萬泰銀行救急提款卡一枚（卡號0000000000000000號），嗣
    於八十九年四月中旬某日（起訴書載為不詳時間），又承前竊盜概括犯意，在前
    開住處甲○○獨自居住房間內，竊取甲○○置於紙箱內之前開提款卡密碼。得手
    後，仍基於意圖為自己不法所有之概括犯意，先後於同年四月二十二日、四月二
    十九日、四月三十日，分別持該提款卡至苗栗縣頭份鎮斗煥郵局、苗栗縣三灣鄉
    三灣郵局、苗栗縣頭份鎮農會珊湖分部、苗栗縣頭份鎮政總局（詳如附表所示）
    等地之自動付款機，連續多次輸入竊得之密碼，使上開金融機構辨識系統對真正
    持卡人之識別陷於錯誤，以此不正方法由自動付款機取得七次新台幣（下同）二
    萬元及一次九千元不等之款項，前後計詐得十四萬九千元。嗣於同年五月二十九
    日上午十時許，甲○○經萬泰銀行站前分行電話通知繳款始發現遭冒領，經洽各
    該行庫檢視提款錄影帶後始悉上情。
二、案經甲○○訴由苗栗縣警察局頭份分局報請臺灣苗栗地方檢察署檢察官偵查起訴
    。
    理  由
一、訊據被告乙○○坦承於右揭時間、地點，持告訴人甲○○所有之提款卡，輸入該
    卡密碼之方式，共分八次領取前開數額現金，但矢口否認有竊取告訴人之提款卡
    及密碼等犯行，辯稱：平日與告訴人金錢互通共用，兩人提款卡皆置於住處抽屜
    內互相共用，該提款卡係告訴人所交付，密碼亦經甲○○告知後始前去提領，提
    得現金供其子女所用云云。經查：
  (一)被告分別於八十九年初某日及八十九年四月中旬某日，先後竊取告訴人之提款卡
    及密碼，並於八十九年四月二十二日、二十九日及三十日，持告訴人之提款卡，
    在如附表所示之地點自動付款機，輸入密碼，共提領十四萬九千元一事，除據被
    告供承以提款卡提領之事實外，並經告訴人指訴明確，且有提款紀錄表影本一紙
    、被告戶籍謄本一份在卷可參。
  (二)次查被告與告訴人早於八十六年七月八日離婚，二人雖同住於苗縣頭份鎮新華里
    下新店一二六之二三號，但並未同房（見本院九十年五月二十四日審判筆錄），
    且告訴人陳稱係因無法將被告驅離所致，足見告訴人係迫於無奈，始勉強與被告
    同住，兩人既無夫妻之名與實，何來金錢互通共用之必要，且被告亦自承兩人現
    在關係不良，益見更無金錢互通共用之可能（見本院九十年四月十二日訊問筆錄
    ）。再者，如二人有金錢互通共用之事實，一般而言，於使用他人提款卡提領大
    筆金錢之際，多會於事先得該他人之同意或於事後告知，使他人知悉，然被告於
    提領上開金額之際，既未事前得甲○○同意，亦未於事後告知，顯與一般常情有
    悖，難認二人有金錢互通共用之情事，更證甲○○所稱未曾交付被告提款卡及密
    乙節較為可信。
  (三)被告另辯稱以該提款卡提領之現金係供子女所用，然就被告提領之時間與金額觀
    之，時間集中於四月二十二日、二十九日及三十日，提領金額已達預借上限金額
    十四萬九千元，被告直至九十年一月二十九日始存入兩人之女劉玟怜郵局帳戶七
    萬元，此據被告自白在卷，並有其所提出之劉玟怜郵政存簿儲金影本附卷可憑，
    惟該救急提款卡雖名為提款卡，實質上係向銀行借貸金錢紓困，若無緊急必要，
    一般人多避免使用，豈會於數日內向銀行借貸十四萬九千元，且於事隔近一年始
    給其女七萬元，另七萬九千元則無法交待用於何處，足認被告所辯提領後供子女
    使用，並不足採。上開冒領金額既非兩人子女所用，更見告訴人並無交付提款卡
    及密碼給被告之可能。
  (四)綜上所述，被告與告訴人雖同住一處，但兩人並無金錢互通共用之事，告訴人亦
    否認有交付被告該提款卡及密碼，若非被告所竊取，事後豈會由被告持上開提款
    卡加以提領使用，是本件事證明確，被告犯行堪以認定，應依法論科。
二、核被告竊取告訴人之提款卡及密碼部分，係犯刑法第三百二十條第一項之普通竊
    盜罪。又被告為無提款權人，利用竊得之提款卡，鍵入竊得之密碼，以此不正方
    法，使自動付款設備誤認係有提款權人之真正提款而支付款項，係犯刑法第三百
    三十九條之二第一項之詐欺罪。被告先後於附表編號二至四所示之時間在苗栗縣
    三灣鄉三灣郵局提款機冒領三次各為二萬元，共六萬元，係接續為之，為一罪，
    其再於附表編號六、七所示之時間在苗栗縣頭份鎮郵政總局冒領二次各為二萬元
    ，共四萬元，亦係接續為之，仍屬一罪。被告先後竊取提款卡及密碼之二次犯行
    及五次提款（如附表編號一、二、五、六、八所示之犯行），均時間緊接，方法
    相同，分別觸犯構成要件相同之罪，顯係基於概括犯意為之，均為連續犯，各應
    依刑法第五十六條之規定，以一罪論，並加重其刑。被告竊取提款卡及密碼之目
    的在於冒領存款，所犯刑法第三百二十條第一項普通竊盜罪與同法三百三十九條
    之二第一項之詐欺罪間，有方法結果之牽連關係，應依牽連犯之規定從一重之普
    通竊盜罪處斷。爰審酌被告係告訴人之前夫，二人早於八十六年七月已離婚，被
    告仍不肯搬離，並趁機竊取甲○○之提款卡提款以供己用，企圖不勞而獲，犯罪
    後仍飾詞圖卸，顯無悔意，及其事後尚未將冒領金額償還告訴人等一切情狀，量
    處如主文所示之刑。又於被告犯罪後，其行為時之刑法第四十一條已於九十年一
    月十日修正為：「犯最重本刑為五年以下有期徒刑以下之刑之罪，而受六個月以
    下有期徒刑或拘役之宣告，因身體、教育、職業、家庭之關係或其他正當事由，
    執行顯有困難者，得以一元以上三元以下折算一日，易科罰金。但確因不執行所
    宣告之刑，難收矯正之效，或難以維持法秩序者，不在此限。併合處罰之數罪，
    均有前項情形，其應執行之刑逾六月者，亦同。」，並於同年一月十二日生效，
    比較新舊法律規定，以新法對被告較為有利，依刑法第二條第一項前段規定，應
    適用裁判時之易科罰金規定，諭知其易科罰金之折算標準，併予敘明。
據上論斷，應依刑事訴訟法第二百九十九條第一項前段，刑法第二條第一項前段、第
五十六條、第三百二十條第一項、笫三百三十九條之二第一項、第五十五條、第四十
一條第一項前段，罰金罰鍰提高標準條例第一項前段、第二條，判決如主文。
本案經檢察官黃智勇到庭執行職務。
中    華    民    國      九十      年      六      月        七        日
                                    臺灣苗栗地方法院刑事第二庭
                                        法  官陳  慧  萍
右正本證明與原本無異。
如不服本判決，應於送達後十日內向本院提出上訴狀(須附繕本)，上訴於台灣高等法
院台中分院。
                                        書記官  陳  建  分
中    華    民    國      九十      年      六      月        七        日
附表：
┌──┬─────────────┬───────────┬──────┐
│編號│   時            間       │ 地              點   │金       額 │
│    │                          │                      │ （新台幣） │
├──┼─────────────┼───────────┼──────┤
│ 一 │八十九年四月二十二日上午十│苗栗縣頭份鎮斗煥郵局  │二萬元      │
│    │一時二十四分              │                      │            │
├──┼─────────────┼───────────┼──────┤
│ 二 │八十九年四月二十九日中午十│苗栗縣三灣鄉三灣郵局  │二萬元      │
│    │二時二十八分              │                      │            │
└──┴─────────────┴───────────┴──────┘
┌──┬─────────────┬───────────┬──────┐
│ 三 │八十九年四月二十九日中午十│同右                  │二萬元      │
│    │二時二十九分              │                      │            │
├──┼─────────────┼───────────┼──────┤
│ 四 │八十九年四月二十九日中午十│同右                  │二萬元      │
│    │二時三十分                │                      │            │
├──┼─────────────┼───────────┼──────┤
│ 五 │八十九年四月二十九日下午一│苗栗縣頭份鎮農會珊瑚分│二萬元      │
│    │時十三分                  │部                    │            │
├──┼─────────────┼───────────┼──────┤
│ 六 │八十九年四月二十九日下午一│苗栗縣頭份鎮郵政總局  │二萬元      │
│    │時五十六分                │                      │            │
├──┼─────────────┼───────────┼──────┤
│ 七 │八十九年四月二十九日下午一│同右                  │二萬元      │
│    │時五十七分                │                      │            │
└──┴─────────────┴───────────┴──────┘
┌──┬─────────────┬───────────┬──────┐
│ 八 │八十九年四月三十日上午九時│苗栗縣頭份鎮斗煥郵局  │九千元      │
│    │五十八分                  │                      │            │
├──┴─────────────┴───────────┼──────┤
│     合                                        計       │十四萬九千元│
└────────────────────────────┴──────┘
附錄論罪科刑法條
刑法第三百二十條第一項：
    意圖為自己或第三人不法之所有，而竊取他人之動產者，為竊盜罪，處五年以下
  有期徒刑、拘役或五百元以下罰金。
刑法第三百三十九條之二第一項：
    意圖為自己或第三人不法之所有，以不正方法由自動付款設備取得他人之物者，
  處三年以下有期徒刑、拘役或一萬元以下罰金。


司法院資訊處製作；財團法人民間司法改革基金會備份。
